臺灣臺中地方法院刑事判決　　　　　　96年度中簡字第2478號
聲　請　人　臺灣臺中地方法院檢察署檢察官
被　　　告　甲○○
上列被告因竊佔案件，經檢察官聲請以簡易判決處刑（96年度偵
續字第278號），本院判決如下：
    主  文
甲○○意圖為自己或第三人不法之利益，而竊佔他人之不動產，
處有期徒刑肆月，如易科罰金以銀元佰元即新臺幣玖佰元折算
壹日，減為有期徒刑貳月，如易科罰金，以銀元佰元即新臺幣
玖佰元折算壹日。
    犯罪事實及理由
一、犯罪事實：甲○○自民國（下同）77年起，即在坐落臺中縣
    烏日鄉○○段204、205-2及205-3地號國有土地上居住，惟
    於93年7月22日（簡易判決處刑書誤為93年8月31日），坐落
    於205-3地號土地上之建物，業經烏日鄉公所查報為違章建
    築而拆除。詎甲○○明知205-3地號土地係屬國有土地，竟
    仍基於意圖為自己不法利益之犯意，於93年8月間在其上放
    置貨櫃屋及搭建棚子（面積共約46.07平方公尺），而竊佔
    該筆土地供己使用，至96年6月21日止，仍未拆除。
二、證據名稱：
  (1)被告甲○○於警詢、偵訊時之自白。
  (2)臺中縣政府93年8月9日府工程字第0930207847號函。
  (3)臺中縣烏日鄉公所93年8月31日違章建築查報單（95年度他
    字第4693號卷第31頁)、財政部國有財產局臺灣中區辦事處
    96年7月19日臺財產中改字第09650022120號函及所附使用現
    況圖、照片4張（96偵續字第278號第16頁）。
三、新舊法比較：按被告行為後，刑法業於94年1月7日修正，同
    年2月2日公布，於95年7月1日施行。按行為後法律有變更者
    ，適用行為時之法律，但行為後之法律有利於行為人者，適
    用最有利於行為人之法律，修正後即現行刑法第2條第1項定
    有明文。又按比較新舊法，應就罪刑有關之共犯、未遂犯、
    想像競合犯、牽連犯、連續犯、結合犯，以及累犯加重、自
    首減輕暨其他法定加減原因（如身分加減）與加減例等一切
    情形，綜其全部罪刑之結果而為比較，此有最高法院95年5
    月23日第8次刑庭會議決議可資參照。
  (一)刑法第320條第2項之竊佔罪，法定刑得科銀元500元以下罰
    金，據修正後刑法施行法增訂第1條之1前段規定：「中華民
    國94 年1月7日刑法修正施行後，刑法分則編所定罰金之貨
    幣單位為新臺幣。94年1月7日刑法修正時，刑法分則編未修
    正之條文定有罰金者，自94年1月7日刑法修正施行後，就其
    所定數額提高為30倍。但72年6月26日至94年1月7日新增或
    修正之條文，就其所定數額提高為3倍」。另刑法第33條第5
    款修正為：「主刑之種類如下：五、罰金：新臺幣1000元以
    上，以百元計算之」，是依修正後之法律，刑法第320條第2
    項得科處之罰金刑最高為新臺幣15000元，最低則為新臺幣
    1000元；然依被告行為時之刑罰法律，即罰金罰鍰提高標準
    條例第1條前段規定之提高倍數10倍及修正前刑法第33條第5
    款規定之罰金最低額1元計算，再依現行法規所定貨幣單位
    折算新臺幣條例第2條折算新臺幣結果，該罪之罰金刑最高
    為銀元5000元，最低額為銀元10元，若換算為新臺幣，最高
    額雖與新法同為新臺幣15000元，然最低額僅為新臺幣30元
    。因此，比較上述修正前、後之刑罰法律，自以被告行為時
    關於科處罰金刑之法律較有利於被告。
  (二)關於易科罰金之折算標準，修正後刑法第41條第1項修正提
    高為「以新臺幣1,000元、2,000元、3,000元折算1日」，並
    刪除「因身體、教育、職業或家庭之關係，執行顯有困難者
    」之條件，第2項增訂「前項規定於數罪併罰，其應執行之
    刑未逾6月者，亦適用之」，而修正前刑法第41條第1項規定
    「得以1元以上3元以下折算1日（復依修正前罰金罰鍰提高
    標準條例第2條規定，係就原定數額提高為100倍折算1日即
    銀元100元以上300元以下折算1日）」，故關於易科罰金折
    算標準，以修正前之折算標準對被告較為有利，應依刑法第
    2條第1項本文規定，適用修正前刑法第41條第1項前段、修
    正前罰金罰鍰提高標準條例第2條規定，定其易科罰金之折
    算標準。
  (三)綜上所述，經本院綜合比較結果，修正後刑法之規定並非較
    有利於被告，參酌修正後刑法第2條第1項前段、但書規定之
    「從舊從輕」原則，本案應適用修正前刑法規定為法條適用
    之依據。
四、又被告犯罪時間在中華民國96年罪犯減刑條例之減刑基準日
    即96年4月24日以前，又無該條例第3 條所列不得減刑之情
    形，爰依該條例第2條第1 項第3 款之規定，減輕其宣告刑
    2 分之1 ，並諭知易科罰金之折算標準。
五、依刑事訴訟法第449條第1項前段、第454條第2項，刑法第2
    條第1項、第320條第2項，修正前刑法第41 條第1項前段、
    罰金罰鍰提高標準條例第1條前段、修正前罰金罰鍰提高標
    準條例第2條，中華民國96年罪犯減刑條例第2條第1項第3款
    、第7條第1項、第2項、第9條，逕以簡易判決處如主文所示
    之刑。
六、如不服本案判決，得自收受送達之日起10日內向本院提出上
    訴狀（須敘述具體理由並附繕本），上訴書狀如未敘明理由
    ，須於上訴期間屆滿後20日內補提理由書於本院。
中　　華　　民　　國　　96　　年　　11　　月　　27　　日
                            臺灣臺中地方法院臺中簡易庭
                                    法　官  林念祖
以上正本證明與原本無異。
                                    書記官
中　　華　　民　　國　　96　　年　　11　　月　　27　　日
附錄本案論罪科刑法條全文
刑法第320條
　(普通竊盜罪、竊佔罪）
意圖為自己或第3人不法之所有，而竊取他人之動產者，為竊盜
罪，處5年以下有期徒刑、拘役或500元以下罰金 (罰金已提高為
10倍，單位為銀元)
意圖為自己或第3人不法之利益，而竊佔他人之不動產者，依前
不項之規定處斷。
前2項之未遂犯罰之。
